【裁判字號】    92,交抗,922
【裁判日期】    921231
【裁判案由】    違反道路交通管理處罰條例
【裁判全文】
臺灣高等法院交通事件裁定                        九十二年度交抗字第九二二號
    抗  告  人
    即受處分人  甲○○
右抗告人因違反交通管理處罰條例案件，不服台灣士林地方法院中華民國九十二年八
月十四日裁定（九十二年度交聲字第一五三號），提起抗告，本院裁定如左：
    主  文
抗告駁回。
    理  由
一、本件原裁定以原處分意旨略以異議人甲○○所有之車牌號碼ＤＯＯ─一五九號輕
    型機車，於民國九十一年十月二十五日上午九時三十分許，在臺北市○○路十九
    之四號前，於身心障礙專用停車位違規停車，經臺北市停車管理處人員照相取證
    後逕行舉發，經原處分機關依道路交通管理處罰條例第五十六條第一項第十款之
    規定，裁處罰鍰一千二百元，及抗告人即異議人所有之前開機車，並未申請取得
    身心障礙者專用停車識別證，亦非監理單位檢驗合格之「特製車」，且確實於前
    揭時地在身心障礙專用停車位停車之事實，為異議人所不否認，並有採證照片一
    幀附卷可稽。又為保障身心障礙者所使用之車輛之停車權益，於公共停車場應保
    留百分之二比例做為身心障礙者專用停車位，車位未滿五十個之公共停車場，至
    少應保留一個身心障礙者專用停車位，非領有專用停車位識別證明之身心障礙者
    或其家屬，不得違規占用；前項身心障礙者專用停車位之設置地點、空間規劃、
    使用方式、識別證明之核發及違規占用之罰則等由中央主管機關會同交通、營建
    等相關單位定之，身心障礙者保護法第四十八條規定至明，又身心障礙者本人或
    其家屬得申請身心障礙者專用停車識別證，其申請機車專用停車位識別證者，以
    經監理單位檢驗合格之「特製車」者為限，再者使用身心障礙者專用停車位者，
    應將專用停車位識別證置於汽車擋風玻璃明顯處或黏貼於機車車首，以供查核檢
    驗，若違規占用路邊停車場專用停車位者，依道路交通管理處罰條例第五十六條
    規定辦理，身心障礙者專用停車位設置管理辦法第六條、第九條、第十四條分別
    定有明文，揆諸前開規定，可見縱使領有身心障礙手冊之人，亦不當然取得使用
    身心障礙者專用停車位之資格，換言之，即使身心障礙者本人或其家屬，在未領
    有專用停車位識別證而予占用身心障礙者專用停車位者，仍應依道路交通管理處
    罰條例第五十六條第一項第十款之規定處罰，從而本件異議人既未領有專用停車
    位識別證，竟將前揭機車停放於身心障礙者專用停車位，原處分機關援引首揭規
    定依法裁罰，核無違誤。至異議人所述曾於搭載其父親於成德停車場得免費停車
    乙節，則係臺北市停車管理處依據臺北市議會第五屆第三十一次臨時大會第二次
    會議決議，同意提供身心障礙者於該處所轄公有收費停車場免費停車，以便於身
    心障礙者於臺北市從事各項活動之停車需要，乃特訂定「臺北市停車管理處公有
    收費停車場身心障礙者優惠停車查核作業規定」，異議人如符合該查核作業規定
    第五點之查核程序，自可於離場之當日當次免費停車，此有臺北市停車管理處九
    十二年三月六日北市停四字第０九二三０九九三八００號函及檢附之前開查核作
    業規定在卷可按，顯見此乃係針對若於符合上開查核作業規定所定之查核程序得
    予免費停車而設，並非謂於符合該查核程序，即得於身心障礙者專用停車位違規
    停車，二者不相同，實無從比附援引，異議人以此主張本件應免予處罰，自屬
    無理。綜上所述，本件異議人於上開時地在身心障礙者專用停車位違規停車之事
    證，至臻明確，異議人以前揭情詞聲明異議，洵不足採。從而原處分機關援引首
    開規定依法裁罰，並無不合，本件異議為無理由，應予駁回。
二、抗告意旨略以抗告人對於公共停車場應保留百分之二比例做為身心障礙者專用停
    車位，車位未滿五十個之公共停車場，至少應保留一個身心障礙者專用停車位，
    之定義不明，是指機車位嗎？為何對騎乘輕型機車之弱勢者，就不能比照辦理，
    若非先前成德停車場免費停車致抗告人誤放，如知悉罰則，當選擇罰鍰減少一倍
    之處所停車。
三、按汽車（包括機器腳踏車）駕駛人停車時，於身心障礙專用停車位違規停車者，
    處新臺幣六百元以上一千二百元以下罰鍰，道路交通管理處罰條例第五十六條第
    一項第十款定有明文，且違反本條款者，應以最高額處罰之，同條第三項亦有明
    文。本件抗告人甲○○所有之車牌號碼ＤＯＯ─一五九號輕型機車，於民國九十
    一年十月二十五日上午九時三十分許，在臺北市○○路十九之四號前，於身心障
    礙專用停車位違規停車，經臺北市停車管理處人員照相取證後逕行舉發之事實，
    有違規舉發單、採證照片在卷可稽；又依台北市停車管理處北市停四字第○九二
    三○九九三八○○號函，身心障礙者專用停車位之適用範圍雖含機車位在內，惟
    依身心障礙者專用停車位設置管理辦法第六條、第九條規定，僅有經監理單位檢
    驗合格之「特製車」，始得停放於身心障礙者專用停車位，本件抗告人所有之前
    開機車，並未申請取得身心障礙者專用停車識別證，亦非監理單位檢驗合格之「
    特製車」，且於前揭時地在身心障礙專用停車位停車之事實，為抗告人所不否認
    ，故本件抗告人違規事證明確，原裁定認原處分機關援引首揭規定依法裁罰，核
    無違誤，駁回抗告人於原審之異議，揆諸前揭之規定，於法並無不合，本件抗告
    人之抗告為無理由，應予駁回。
四、依道路交通管理處罰條例第八十九條，道路交通案件處理辦法第二十六條，刑事
    訴訟法第四百十二條，裁定如主文。
中    華    民    國      九十二      年      十二      月    三十一    日
                              台灣高等法院交通法庭
                                  審判長法  官  陳  正  雄
                                        法  官  劉  壽  嵩
                                        法  官  許  宗  和
右正本證明與原本無異。
不得再抗告。
                                        書記官  廖  艷  莉
中    華    民    國      九十三      年      一        月      六      日


司法院資訊處製作；財團法人民間司法改革基金會備份。
